臺灣高雄地方法院民事裁定　　　　　　 94年度家聲字第250號
聲　請　人　李淑妃律師
上聲請人聲請代管被繼承人甲○○遺產之管理費用事件，本院裁
定如下：
    主    文
聲請人任被繼承人甲○○之遺產管理人之報酬定為新臺幣壹萬元
。
程序費用新臺幣壹仟元由被繼承人甲○○之遺產負擔負擔。
    理      由
一、本件聲請意旨係以：聲請人前經鈞院以民國九十四年度財管
    字第五十號民事裁定指定為被繼承人甲○○之遺產管理人，
    聲請人已清查被繼承人之遺產並接管，並依法聲請對被繼承
    人甲○○之債權人及受遺贈人為公示催告，並以九十四年度
    家催字第三０六號民事裁定，經聲請人於九十四年十月六日
    刊登於民眾日報第二十版公告，依民法第一千一百八十三條
    規定，遺產管理人得請求報酬，其數額由親屬會議按其勞力
    及其與被繼承人之關係酌定之，惟本件並無親屬會議可資酌
    定報酬數額，爰依民法第一千一百三十二條第二項及財政部
    所頒之「代管無人承認繼承遺產作業要點」第十四點第三款
    規定，聲請法院酌定報酬，其請求標準不得低於孳息收入部
    分十分之三及遺產現值百分之一，經查被繼承人甲○○之遺
    產計有坐落高雄縣梓官鄉○○段十二地號土地所有權應有部
    分十二分之一，價值為八十六萬四千一百零八元，另聲請人
    代墊費用計四千三百九十九元，為此聲請酌定遺產管理費用
    等語。並提出本院九十四年度財管字第五十號民事裁定、確
    定證明書、九十四年度家催字第三０六號民事裁定、陳報狀
    、民眾日報社廣告刊登證明單、李淑妃律師事務所函、本院
    自行收納款項統一收據、高雄市苓雅區戶政事務所戶政規費
    收據、高雄縣政府地政處規費收據、車資證明單、民眾日報
    社廣告費收據、掛號函件執據、土地明細清冊、財政部高雄
    市國稅局財產歸屬資料清單、土地登記謄本等資料為證。
二、按遺產管理人，得請求報酬，其數額由親屬會議按其勞力及
    其與被繼承人之關係酌定之，民法第一千一百八十三條定有
    明文。又依民法規定應開親屬會議時，由當事人、法定代理
    人或其他利害關係人召集之；親屬會議不能召開或召開有困
    難時，依法應經親屬會議處理之事項，由有召集權人聲請法
    院處理之，民法第一千一百二十九條及第一千一百三十二條
    第二項前段分別定有明文。
三、經查：
（一）被繼承人甲○○於九十二年五月十六日死亡，其法定順序
      之繼承人均拋棄繼承，且亦末經親屬會議選定遺產管理人
      ，嗣經債權人楊明吉聲請本院選任遺產管理人，經本院選
      任聲請人為遺產管理人等情，此有聲請人提出之本院九十
      四年度財管字第五十號民事裁定書附卷可稽，是聲請人本
      於利害關係人之地位，聲請酌定擔任遺產管理人之報酬，
      揆諸上揭說明，合於規定，先予敘明。
（二）並查，聲請人主張被繼承人甲○○留有遺產僅有一筆座落
      高雄縣梓官鄉○○段００一二地號、權利範圍十二分之一
      之土地一筆，總價值經核算之結果現值約為八十六萬四千
      一百零八元之情業，據聲請人提出土地明細清冊、土地登
      記第二類謄本及財政部高雄市國稅局財產歸屬資料清單各
      一份附卷為證，堪信為真實。並依前開民法第一千一百八
      十三條之規定，本院審酌聲請人之遺產管理報酬時，應按
      其勞力酌定之。聲請人復主張已進行清查被繼承人之遺產
      及接管，並依法向法院聲請對被繼承人甲○○之債權人與
      受遺贈人為公示催告，復於九十四年十月六日於民眾日報
      刊登公示催告，代墊相關聲請費用、申請相關不動產登記
      謄本等，並提出本院九十四年度家催字第三０六號民事裁
      定、民眾日報設廣告刊登證明單、發函通知債權人之通知
      函、本院九十四年書字第０００００一０一二二號自行收
      納款項統一收據、高雄市苓雅區戶政事務所戶政規費收據
      、高雄縣政府地政規費收據、車資證明單等資料在卷可憑
      ，足認聲請人確有進行管理被繼承人甲○○遺產之行為；
      並審酌被繼承人甲○○所遺留之不動產，其上經債權受讓
      人蔡信義（原債權人為楊明吉）設定金額為本金最高限額
      三十六萬元之抵押權，尚未塗銷，有上開土地登記簿謄本
      在卷可查，則在被繼承人甲○○所遺留之遺產，其上尚有
      債務待清償之情形下，現已由債權人聲請強制執行，但聲
      請人未來仍有再行管理及支出必要費用之可能等情綜合以
      觀，聲請人已負擔及將來將負擔之勞力、時間與費用等尚
      非繁重之情狀，是認聲請人之聲請尚屬合法正當，應予准
      許。並參酌財政部所頒訂之「代管無人承認繼承遺產作業
      要點」第十四點第三項有關請求管理遺產報酬不得低於遺
      產現值百分之一等情狀，認聲請人聲請依被繼承人遺產總
      值之百分之一即八千六百四十一元，及審酌聲請人所代墊
      費用，酌定報酬金額為一萬元，尚無過當，應予准許，爰
      酌定如主文所示之遺產管理人報酬。
四、依非訟事件法第一百五十七條、第二十四條第一項，裁定如
    主文。
中　　華　　民　　國　　94　　年　　12　　月　　22　　日
                  家事法庭法　官　程克琳
上為正本係照原本作成。
如對本裁定抗告須於裁定送達後10日內向本院提出抗告狀。
中　　華　　民　　國　　94　　年　　12　　月　　22　　日
                          書記官　王治華
